【裁判字號】    97,交聲,3263
【裁判日期】    971205
【裁判案由】    聲明異議
【裁判全文】
臺灣臺中地方法院交通事件裁定
原處分機關  交通部公路總局臺中區監理所豐原監理站
聲明異議人  甲○○
即受處分人
上列異議人因違反道路交通管理處罰條例案件，對於交通部公路
總局臺中區監理所豐原監理站民國97年11月10日所為之處分（豐
監稽違字第裁63-HC0000000號裁決書、豐監稽違字第裁63-HD000
0000號裁決書），聲明異議，本院裁定如下：
    主    文
異議駁回。
    理    由
一、原處分意旨略以：異議人即受處分人甲○○（下稱受處分人
    ）於民國（下同）97年7月16日16時24分許，駕駛車號2705-
    FV號自用一般小客車，行經臺中縣大甲鎮○○路時，遭臺中
    縣警察局大甲分局警員於臺中縣大甲鎮○○路151公里處執
    行勤務時，以雷達測速儀器測得其於限速60公里路段，車速
    為131公里，超速71公里之違規事實，經執勤警員攔停，卻
    不服稽查取締而加速逃逸，臺中縣警察局大甲分局大甲派出
    所警員遂分別依違反道路交通管理處罰條例第40條、第60條
    第1項規定逕行舉發。嗣經原處分機關於97年11月10 日，依
    違反道路交通管理處罰條例第43條第1項第2款、第43 條第4
    項規定，以豐監稽違字第裁63-HC0000000號裁決書裁處受處
    分人罰緩新臺幣16000元，吊扣汽車牌照3個月，施以道安講
    習；又依違反道路交通管理處罰條例第60條第1項規定，以
    豐監稽違字第裁63-HD0000000號裁決書，裁處受處分人罰鍰
    新臺幣5000元等語。
二、聲明異議意旨略以：本人雖有行經此方向，但無違規超速，
    也無不服稽查取締駕車逃逸，再者承辦員警有提到他們有駕
    警車鳴笛，但本人卻沒有聽到任何鳴笛聲，也無看到警車從
    旁攔下，而且沿路都停紅綠燈，倘若車速達131公里要如何
    停下紅綠燈？另外，單憑一張由數位相機列印下來的相片就
    證明本人有違規超速等，違規單上的時間與相片上的時間不
    符，且為什麼只有鎖定車速的速度，而沒有目標車速的速度
    ，再者也沒有車型、車號，要怎麼證明我有違規等云云，請
    求撤銷原處分。
三、按「汽車駕駛人，行車速度，超過規定之最高時速，或低於
    規定之最低時速，除有第43條第1項第2款情形外，處新臺幣
    1200元以上2400元以下罰緩。」道路交通管理處罰條例第40
    條定有明文；又按汽車駕駛人，駕駛汽車有行車速度，超過
    規定之最高時速60公里以上者，處新臺幣6000元以上24000
    元以下罰緩，並當場禁止其駕駛，並吊扣該汽車牌照3個月
    ，道路交通管理處罰條例第43條第1項第2款、第4項定有明
    文；再按「汽車駕駛人，駕駛汽車有違反本條例之行為，經
    交通勤務警察或依法令執行交通稽查任務人員制止時，不聽
    制止或拒絕停車接受稽查而逃逸者，除按各該條規定處罰外
    ，處新臺幣3000元以上6000元以下罰緩。」道路交通管理處
    罰條例第60條第1項亦有明文。
四、經查：
（一）受處分人於97年7月16日16時24分許，駕駛車號2705- FV
      號自用一般小客車，行經臺中縣大甲鎮○○路時，因「於
      限速60公里路段經雷達測速測出車速為131公里，超速71
      公里」及「不服稽查取締逃逸」之違規等情，業據證人即
      本件舉發警員乙○○到庭具結證稱：「當天受處分人開在
      大甲鎮○○○路，由北往南行駛，我當時站在經國路151
      公里處，我們照相的位置是由南往北照的，當時執勤的員
      警有4人都在車子旁邊，有警員黃世峰、梁榮特、徐偉倫
      和我（庭呈當天執勤的人員資料），測速的儀器是放在車
      上，向外面照的，當時是下午16時24分，測速儀器是雷達
      測速器，當時車流量不多，我們當時是針對由北往南的車
      輛照相的。當時我們在測速，那邊限速60公里，只要超過
      70 公里我們就攔停然後告發，當時有一部黑色的自小客
      車，經我們雷達測速，發現他的時速高達131公里，員警
      就予以攔查，‥‥，那部車看到我們攔的時候，車速有減
      慢，看到我們要攔停，車速又加快駛離現場，所以這部車
      子並沒有停車，我們也沒有與駕駛人談話，我們附的照片
      是測速器測到的131公里的車速，並沒有拍到這部車子，
      因為車速太快，所以沒有拍到。（法官問：為何拍得的相
      片，沒有拍到這部車子？）因為拍照的相機並不是專門拍
      測速的，而是我們一般的數位相機。‥‥（法官問：那車
      子跑掉的時候，為何沒有去拍這部車子？）因為車速太快
      ，所以來不及拍照。（法官問：所以只有拍測速器上面的
      測量速度的機器畫面而已？）是的。（法官問：有無其他
      補充？）我們當時攔停的時候，這部黑色三菱自小客車，
      我們回到派出所的時候，我們馬上以我們的電腦查詢所看
      到的車號，因為我們當時有記下車號，最少有三個人看到
      這個車牌號碼，我、梁榮特、黃世峰都有看同樣的車牌號
      碼，而且當天的天氣狀況良好，視線很好，我們查詢資料
      之後，發現車號與車型與我們看到的相似，所以我們就記
      載工作記錄上，逕行舉發。‥‥（法官問：受處分人車子
      經過測速器前面的時候，當時北往南或是南往北有無其他
      車子？）往南的方向當時只有他一部車子，往北的方向因
      為有行道樹，所以我們看不到對向的車子。‥‥（法官問
      ：測速間距有500公尺，有無可能其實測到的對向的車子
      ？）不太可能，因為我們的測速器所測得的都是這邊的車
      道。（法官問：意思是測速器沒有辦法測到對向的車道的
      車子嗎？）我們到現場去的時候，並不是把測速器擺上去
      之後就開始照相，我們會把測速器調好，儘量不會去照到
      對向的車道，就是我們照過去的時候，往南的車道沒有車
      子，而測速器上面有測到車速，就表示測到往北的車輛，
      我們就會把雷達測速的距離往左調，再進行測試看看，我
      們會調到往南的方向沒有車子經過，我們也沒有測到車速
      的，就表示沒有照到往北的車輛。（法官問：那如何確認
      是否其實是兩個方向都沒有車輛經過，所以沒有測到車速
      ？）我們大部分都是用這樣的方式去進行測速，也會用目
      測的方式，看看南下的車輛當時是否與我們測速器上面顯
      示的車速相符。（法官問：你的意思就是說雖然用雷達測
      速器，但是你們也會用目測的方式去看目標車輛是否確實
      有以測速器上面的車速行駛？）是。（法官問：本件小客
      車，當時你們目測的速度認為這個小客車確實有達到超速
      的情形嗎？）有，是的。我們看到的時候，就覺得他開的
      很快。」等語在卷（有本院卷第10至12頁訊問筆錄可佐）
      ，復據受處分人於聲明異議狀內亦不否認有行經違規路段
      ，復有現場拍攝之測速器相片、現場圖、臺中縣警察局大
      甲分局大甲派出所員警工作紀錄簿、經濟部標準檢驗局出
      具本件雷達測速儀檢定合格單之有效期限至98年11月之條
      碼相片在卷可佐，本院審酌證人乙○○身分為國家依法任
      命之執行公權力之公務員，究其職務係為維持交通秩序，
      保障公眾行的安全，又其與受處分人素不相識，亦無宿怨
      ，當無設詞誣攀而甘冒刑法偽證罪之理，復當場尚有其餘
      警員梁榮特、黃世峰共同執勤，更足佐證證人乙○○並非
      誤記該違規之自小客車之車牌號碼，是受處分人確有超速
      及不服稽查取締逃逸之違規事實，應堪認定。
（二）受處分人雖辯稱：違規單上的時間與相片上的時間不符，
      且為何只有車速而無目標車輛云云，惟查，一般車輛超速
      違規取締方式有二：一、為採用固定式自動測速照相儀器
      ，另一為非固定式雷達測速儀器，前者為警員於一定期間
      蒐集該科學儀器採證之資料作為交通違規舉發之證據，後
      者為警員於執行勤務時持雷達測速儀器鎖定超速車輛測其
      車速，作為攔停舉發之證據資料。本件交通違規事實之舉
      發係屬後者，且本件交通違規採證相片，係由執行勤務員
      警持一般的數位相機拍攝測速器上面的測量速度機器的畫
      面，是屬於採用非固定式科學儀器取得證據資料，而非直
      接由固定式測速器自動拍照儀器取得，自與固定式自動測
      速照相儀器拍得之相片會標示出違規車輛的車型、車號不
      同等情，亦據證人即執勤警員乙○○於本院證述在卷，再
      本件因受處分人所駕小客車經雷達測速器測得超速，並經
      在場執勤員警目視確有高速行駛情形，經員警對該小客車
      攔停而駕駛人並未停車即駕車離去等情，業據證人乙○○
      於本院具結證述在卷，已如前述，是員警見該小客車不服
      取締逃逸時，已來不及拍攝該小客車相片，亦如前述，雖
      未攝得本件小客車之相片，惟無礙受處分人前揭自小客車
      確有超速行駛及不服稽查即駛離現場之認定。再依現場拍
      攝雷達測速器之拍攝時間，係16日下午4時27分等情，有
      相片可佐；而本件舉發違反道路交通管理事件通知單上載
      違規時間係97年7月16日16時24分許等情，亦有上揭通知
      單在卷可憑，是通知單上所載之違規時間，確實與拍攝測
      速器之拍攝時間有3分鐘之差距，惟員警因見小客車已不
      服取締逃逸後，始再取出相機，進行拍攝現場測得該小客
      車之雷達測速器上之鎖定車速，自與小客車當時超速違規
      之時間略有數分鐘之差距，亦與常情相符，尚難因之認為
      受處分人並無於上揭時地違規之事。是受處分人上揭所辯
      ，均不足為任何有利受處分人之認定。
五、綜上所述，受處分人確有於上述時、地，駕駛自用一般小客
    車行駛速度超過規定之最高時速60公里以上未滿80公里及拒
    絕停車接受稽查而逃逸之違規事實，已堪認定，受處分人上
    開異議，尚無可採。原處分機關所為之處分，並無違法不當
    ，是以本件異議為無理由，應予駁回。
六、據上論斷，應依道路交通管理處罰條例第87條第2項、道路
    交通案件處理辦法第19條，裁定如主文。
中    華    民    國    97    年    12    月    5     日
                          臺灣臺中地方法院交通法庭
                              法  官  黃家慧
以上正本證明與原本無異。
如不服本裁定應於送達後5日內向本院提出抗告狀。
                              書記官  陳靖騰
中    華    民    國    97    年    12    月    5     日


司法院資訊處製作；財團法人民間司法改革基金會備份。
